【裁判字號】    90,台上,5295
【裁判日期】    900830
【裁判案由】    業務侵占
【裁判全文】
最高法院刑事判決                                九十年度台上字第五二九五號
    上  訴  人  甲○○
右上訴人因業務侵占案件，不服台灣高等法院中華民國九十年六月十五日第二審更審
判決（九十年度上更(二)字第三三三號，起訴案號：台灣桃園地方法院檢察署八十三年
度偵字第一二一五九號），提起上訴，本院判決如左：
    主  文
上訴駁回。
    理  由
按刑事訴訟法第三百七十七條規定：上訴於第三審法院，非以判決違背法令為理由，
不得為之。是提起第三審上訴，應以原判決違背法令為理由，係屬法定要件。如果上
訴理由狀並未依據卷內訴訟資料，具體指摘原判決不適用何種法則或如何適用不當，
或所指摘原判決違法情事，顯與法律規定得為第三審上訴理由之違法情形，不相適合
時，均應認其上訴為違背法律上之程式，予以駁回。本件上訴人甲○○上訴意旨略稱
：（壹）、台北榮民總醫院民國九十年五月八日北總護字第二四三五八號函謂：病
患來小根住院期間，並無聘僱特別護士資料云云，與事實不符，且來小根僱用特別護
士費用，上訴人業已代為繳清，請傳訊行政院國軍退除役官兵輔導委員會（以下簡稱
退輔會）承辦病故喪葬業務之齊連如小姐，即可明瞭。（貳）、上訴人代領來小根之
其他遺物，即如原判決附表二編號(二)、(三)、(四)記載之手錶等，鄔志鵬雖否認有收到該
物品，但該物品早已送交退輔會桃園榮譽國民之家（以下簡稱桃園榮民之家），請查
明即知鄔志鵬之證言為無稽等語。然查原判決認定上訴人甲○○原係鄔志鵬經營億鑫
葬儀社司機兼職員，負責接運桃園榮民之家列管輔導之榮民在外死亡者之遺體及遺物
，為從事業務之人，竟意圖為自己不法之所有，於八十一年一月二十八日，利用前往
台北榮民總醫院接運其他榮民遺體之便，向該醫院領取已故榮民來小根（八十一年一
月二十一日死亡）如原判決附表二所示之遺物，除將該附表二編號(一)現金新台幣（下
同）二萬一千六百九十二元中之一萬六千五百十元，交給桃園榮民之家輔導員唐傑供
作來小根之治喪費，六百八十二元由上訴人繳付來小根在台北榮民總醫院之住院膳食
費外，其餘四千五百元及如原判決附表二編號(二)、(三)、(四)之物品，係上訴人業務上所
持有之物，上訴人未交與鄔志鵬轉交桃園榮民之家，將之侵占入己。嗣迭經桃園榮民
之家派員清查，始為鄔志鵬發覺等情，業已說明其所憑之證據及其認定之理由甚詳。
次按本院係法律審，乃以第二審判決所確認之事實為判決基礎，除有特別規定，不調
查事實。原判決附表二所記載來小根之遺物，上訴人自承係其向台北榮民總醫院領取
，並經在該醫院保管榮民遺物之趙龍、劉讓興供證在卷，復有經上訴人簽收之台北榮
民總醫院患者死亡遺留財物清單可資佐證（偵查卷第三頁、第十四頁反面、第二十六
頁反面，第一審法院卷第十一頁，原審法院上更(一)字卷第三十九、四十、六十四頁）
。上訴人雖稱：伊所領得來小根遺款二萬一千六百九十三元，其中一萬六千五百十元
係交給桃園榮民之家堂主即輔導員唐傑，餘款付給台北榮民總醫院之來小根醫藥費及
特別看護費云云（原審法院上訴字卷第九十四頁反面）。惟台北榮民總醫院先後函稱
：「……病患來小根於八十一年一月八日入院，至同月二十一日病故，因其具有榮民
及勞保身分，僅付住院膳食費六百八十二元，其他醫療費計八萬二千五百八十一元，
由勞保局支付，本院無特別看護費用……」、「病患來小根自八十一年一月八日至同
月二十一日住院期間，並無聘僱特別護士資料……」（原審法院上訴字卷第一○七頁
反面，上更(二)字卷第十七頁）。原審提示上開函件問上訴人有何意見？上訴人答稱：
「沒有。」（原審上更(二)字卷第三十頁）。原判決因認上訴人領取來小根遺款二萬一
千六百九十二元，除交給唐傑一萬六千五百十元及繳付台北榮民總醫院來小根住院膳
食費六百八十二元外，尚餘之四千五百元為上訴人所侵占（原判決正本第五頁第四至
八行）。至於上訴人另領取原判決附表二編號(二)、(三)、(四)之來小根遺物手錶等，雖上
訴人稱已交與鄔志鵬，但為鄔某所否認（原審法院上訴字卷第一一五頁）。上訴人復
不能提出鄔志鵬簽收之字據以實其說。桃園榮民之家函覆原審法院所附之來小根治喪
會議紀錄，亦記載唐傑報告來小根之遺物僅有現款一萬六千五百十元（即上訴人交付
者）、存摺一本內有存款五百十三元，並無收到手錶等物（同卷第六十二頁）。且原
審於審判期日問上訴人：「尚有何證據請求調查？」上訴人答稱：「沒有。」有審判
筆錄可稽。上訴人上訴意旨，並未指摘原判決有何違背法令，僅請求傳訊證人即退輔
會職員齊連如，及再向桃園榮民之家調查有無收到原判決附表二編號(二)、(三)、(四)之物
品。依照前開說明，顯非上訴第三審法院之適法理由。是其上訴違背法律上之程式，
應予駁回。又本件雖屬刑事訴訟法第三百七十六條第三款所列之案件，惟於修正刑事
訴訟法施行前，原得上訴於第三審法院，且已繫屬於法院，依刑事訴訟法施行法第五
條第一項規定，仍應依施行前之法定程序終結之，附此說明。
據上論結，應依刑事訴訟法第三百九十五條前段，判決如主文。
中      華      民      國     九十     年      八      月     三十     日
                              最高法院刑事第四庭
                                  審判長法官  董  明  霈
                                        法官  丁  錦  清
                                        法官  林  茂  雄
                                        法官  王  居  財
                                        法官  張  祺  祥
      右正本證明與原本無異
                                              書  記  官
中      華      民      國     九十     年      九      月      三      日


司法院資訊處製作；財團法人民間司法改革基金會備份。
